【裁判字號】    92,交易,138
【裁判日期】    920717
【裁判案由】    過失傷害
【裁判全文】
臺灣臺南地方法院刑事判決                        九十二年度交易字第一三八號
      公 訴 人  臺灣臺南地方法院檢察署檢察官
      被    告  甲○○
右列被告因過失傷害案件，經檢察官提起公訴（九十二年度偵字第五六五七號），本
院判決如左：
    主  文
甲○○因過失傷害人，累犯，處拘役伍拾日，如易科罰金，以佰元折算壹日。
    事  實
一、甲○○曾因犯肅清煙毒條例等案件，經本院判處應執行有期徒刑三年五月確定，
    並於八十七年三月二十七日縮刑假釋期滿執行完畢，猶不知警惕，其於民國九十
    二年二月二十四日中午，騎駛車牌號碼：ＶＡＪ—００５號輕型機車，沿台南市
    ○○○路由西往東方向行駛，於同日中午十二時二十分許，途經文成三路與育賢
    街之設有閃光號誌交岔路口時，本應注意駕駛人駕駛機車，應遵守道路交通標線
    之指示及「停」標字，用以指示車輛至此必須停車再開，且機車行駛至交岔路口
    ，其行進、轉彎，應遵守燈光號誌之指示及閃光紅燈表示停車再開，車輛應減速
    接近，先停止於交岔路口前，讓幹道車優先通行後認為安全時，方得續行，而其
    行向號誌為閃光紅燈，為支線道，應暫停讓幹道車先行，而依當時情形，客觀上
    並無不能注意之情事，其能注意竟疏於注意其行向地面另劃設有「停」標字之指
    示為支線道車，未減速接近並先停止於該岔路口前讓育賢街之幹線道車優先通行
    ，仍貿然持速直行欲穿越岔路口，適有乙○○騎乘車牌號碼：ＺＶＪ—０３６號
    輕型機車附載王怡鈞、王韻慈二人，沿育賢街由南向北行駛而來，乙○○本亦應
    注意機車行駛時，駕駛人應注意車前狀況，並隨時採取必要之安全措施及機車僅
    得在後設之固定座位附載一人，附載坐人亦應戴安全帽，且駕駛人駕駛機車，應
    遵守道路交通標線之指示及「慢」標字，用以警告車輛駕駛人前面路況變遷，應
    減速慢行，而機車行駛至交岔路口，其行進、轉彎，應遵守燈光號誌之指示及閃
    光黃燈表示警告，車輛應減速接近，注意安全，小心通過，而依當時情形，客觀
    上又無不能注意之情事，詎乙○○其能注意亦疏於注意其行向號誌為閃光黃燈之
    警告及其行向地面劃設有「慢」標字，可能會有車輛由岔路橫向駛出之車前狀況
    ，未減速慢行並作隨時停車之準備，且讓未戴安全帽之王怡鈞及王韻慈分別搭坐
    在機車前座及後座，持速直行欲通過該岔路口，致二車均因閃煞不及發生互撞而
    人車倒地，乙○○因而受有胸部及左肩挫傷併痛、右大腿撕裂傷之傷害，王怡鈞
    則受有左頰及左肩挫傷、左膝及下巴擦傷之傷害，王韻慈亦受有臉部及左膝擦傷
    之傷害。車禍事故發生後，台南市警察局交通隊車禍處理小組據報到場處理，在
    警員尚不知何人為肇事車輛之駕駛人前，甲○○在現場主動表示其為駕駛人並自
    首犯行，接受裁判。
二、案經乙○○訴由台南市警察局第五分局報請臺灣臺南地方法院檢察署檢察官偵查
    起訴。
    理  由
一、右揭事實，業據被告甲○○於警訊及本院審理中供承不諱，核與告訴人乙○○於
    警、偵訊及本院審理時到庭指訴之情節相符，復有台南市○○○道路交通事故調
    查報告表二紙暨道路交通事故現場圖一紙、道路交通事故現場蒐證照片二十五幀
    、台南市警察局舉發違反道路交通管理事件通知單影本二紙、奇美醫學中心診斷
    證明書三紙在卷可資佐證。按汽車（均含機車，下同）行駛時，駕駛人應注意車
    前狀況，並隨時採取必要之安全措施；駕駛人駕駛汽車，應遵守道路交通標線之
    指示；汽車行駛至交岔路口，其行進、轉彎，應遵守燈光號誌之指示；機器腳踏
    車在駕駛人後設有固定座位者，得附載一人；駕駛人及附載坐人均應戴安全帽，
    道路交通安全規則第九十四條第三項、第九十條、第一百零二條第一項第一款、
    第八十八條第一項第二款、第五款分別定有明文。次按「停」標字，用以指示車
    輛至此必須停車再開；「慢」標字，用以警告車輛駕駛人前面路況變遷，應減速
    慢行；交岔路口未達設置行車管制號誌之標準，得於幹道設置閃光黃燈，於支道
    設置閃光紅燈；閃光黃燈表示警告，車輛應減速接近，注意安全，小心通過；閃
    光紅燈表示停車再開，車輛應減速接近，先停止於交岔路口前，讓幹道車優先通
    行後認為安全時，方得續行，道路交通標誌標線號誌設置規則第一百七十七條第
    一項、第一百六十三條第一項、第二百二十九條第四項第二款、第二百十一條第
    一項第一款、第二款亦分別規定甚明。查被告與乙○○二人分別領有機車駕照及
    小型普通車駕照，俱為有駕駛經驗之人，對於上開交通安全規則自知之甚稔，為
    其應注意之事項，而肇事當時係天候晴朗、日間自然光線、柏油路面、雙線道、
    標線清晰、有快慢車道劃分、文成三路無慢車道劃分、路面乾燥、無缺陷、無障
    礙物、視距良好、閃光號誌交岔路口，有前開道路交通事故調查報告表載明可考
    ，據此判斷，足見依當時狀況被告及告訴人乙○○客觀上均無不能注意之情狀，
    而本件肇事地點係位於台南文成三路與育賢街之設有閃光號誌交岔路口，其中文
    成三路之行向號誌為閃光紅燈，行向地面上劃設有「停」標字，為支線道；育賢
    街之行向號誌為閃光黃燈，行向地面上劃設有「慢」標字，為幹線道，是被告甲
    ○○應注意且能注意其行向為支線道，竟疏未注意減速接近並先停止於該岔路口
    前讓育賢街之幹線道車優先通行，仍貿然持速直行欲穿越岔路口，另告訴人乙○
    ○亦應注意且能注意其行向號誌為閃光黃燈號誌之警告及其行向地面劃設有「慢
    」標字，可能會有車輛由岔路橫向駛出之車前狀況，竟疏未注意減速慢行並作隨
    時停車之準備，且讓未戴安全帽之王怡鈞及王韻慈分別搭坐在機車前座及後座，
    持速直行欲通過該岔路口，致二車均閃煞不及而發生互撞，並因之均人車倒地受
    傷而肇事，被告及告訴人乙○○自有違前開規定之注意義務，其二人均顯有過失
    ，臺灣省台南區車輛行車事故鑑定委員會亦同此認定，並鑑定被告為肇事主因，
    乙○○為肇事次因，有該委員會南鑑字第九二０四三五號鑑定意見書在卷可憑。
    而告訴人乙○○雖與有過失，然本件車禍既係被告之過失併合而發生，自仍不能
    因此即解免被告之過失傷害罪責。又被告之過失行為與告訴人乙○○及王怡鈞、
    王韻慈所受上開傷害之間，顯有相當因果關係，亦無疑義。從而，本件事證已甚
    明確，被告之過失傷害犯行，堪以認定。
二、核被告甲○○所為，係犯刑法第二百八十四條第一項前段之普通過失傷害罪，公
    訴意旨認應依同條項後段之過失致重傷害罪處斷，尚有未洽，惟起訴事實相同，
    爰依法變更起訴法條，併予敘明。被告甲○○其一過失傷害行為，致乙○○、王
    怡鈞及王韻慈均受有傷害，核屬一行為觸犯三過失傷害罪名，為同種想像競合犯
    ，應從一過失傷害罪處斷。查被告甲○○有如事實欄所載執行完畢之前科紀錄，
    有臺灣高等法院被告全國前案紀錄表可稽，其於執行完畢後五年之內，再犯本案
    有期徒刑以上之罪，係屬累犯，應依刑法第四十七條之規定加重其刑。又被告肇
    事後未被有偵查權之公務員或機關發覺其為犯嫌前，留在事故現場向到場處理之
    警員自承犯行，進而接受裁判，此業據被告供明在卷可按，並有警訊筆錄及前開
    道路交通事故現場圖載明可考，被告行為合乎自首之要件，應依刑法第六十二條
    前段減輕其刑，並依法先加後減之。爰審酌被告之品行、應負過失責任之程度即
    其為肇事主因、造成告訴人乙○○等傷害之結果、肇事後尚未與告訴人達成民事
    上之和解，及被告於犯後尚能坦認犯行頗有悔意等一切情狀，量處如主文所示之
    刑，並諭知易科罰金之折算標準，以資懲儆。
據上論斷，應依刑事訴訟法第二百九十九條第一項前段、第三百條，刑法第二百八十
四條第一項前段、第五十五條、第四十七條、第六十二條前段、第四十一條第一項前
段，罰金罰鍰提高標準條例第一條前段、第二條，判決如主文。
本案經檢察官陳慧玲到庭執行職務。
中      華      民      國      九十二      年     七     月    十七    日
                                      臺灣臺南地方法院交通法庭
                                          法  官   張  瑛  宗
右正本證明與原本無異。
如不服本判決，應於判決送達後十日內，向本院提出上訴狀。
                                          書記官   陳  志  德
中      華      民      國      九十二      年     七     月    十七    日
附錄本案論罪科刑法條：
中華民國刑法第二百八十四條
 (過失傷害罪)
因過失傷害人者，處六月以下有期徒刑、拘役或五百元以下罰金，致重傷者，處一年
以下有期徒刑、拘役或五百元以下罰金。
從事業務之人，因業務上之過失傷害人者，處一年以下有期徒刑、拘役或一千元以下
罰金，致重傷者，處三年以下有期徒刑、拘役或二千元以下罰金。


司法院資訊處製作；財團法人民間司法改革基金會備份。
